【裁判字號】    95,訴,26
【裁判日期】    950324
【裁判案由】    偽造文書等
【裁判全文】
臺灣基隆地方法院刑事判決                95年度訴字第26號
公  訴  人  臺灣基隆地方法院檢察署檢察官
被      告  乙○○
                    （另案在臺灣宜蘭監獄執行中）
上列被告因偽造文書等案件，經檢察官提起公訴（94年度偵字第
4606號）暨併案審理（95年度偵字第517 號），被告並為有罪陳
述，本院合議庭乃裁定由受命法官獨任以簡式審判程序進行審理
，並判決如下：
    主  文
乙○○共同連續行使偽造私文書，足以生損害於他人，累犯，處
有期徒刑陸月，如易科罰金，以佰元折算壹日。
偽造之「陳玉龍」署押肆枚、「林悅豪」署押壹枚均沒收。
    事  實
一、乙○○前因三度違反毒品危害防制條例案件，經本院先於民
    國88年10月12日，以88年度基簡字第799 號判處有期徒刑六
    月確定；再於89年6 月21日，以89年度易字第260 號判處有
    期徒刑七月確定；又於90年7 月30日，以90年度易字第382
    號判處有期徒刑十月確定。嗣其上開三罪刑期接續，於90年
    5 月5 日入監執行，92年10月1 日假釋出監，93年1 月30日
    假釋期滿未經撤銷，其未執行之刑，以已執行論。
二、緣乙○○與王世豪（業由檢察官另案偵辦）有朋友關係；王
    世豪並曾因受僱於甲○○，而獲悉甲○○所有之機具平日放
    置地點暨其暗鎖操作方式。乃王世豪、乙○○2 人，竟因一
    時缺錢花用，即萌生共同意圖為自己不法所有而盜取他人財
    物暨共同行使偽造私文書之概括犯意，並萌生共同意圖為自
    己不法所有以詐騙他人財物之故意，而連續為下列2 起竊盜
    及下列2 起行使偽造私文書犯行，並為下列詐欺取財之犯行
    ：
  (一)94年2 月7 日凌晨1 時許，王世豪夥同乙○○2 人，共同前
    往基隆市○○路32巷附近空地之甲○○機具放置地點，並推
    由王世豪以自備鑰匙1 支，藉開啟暗鎖暨發動貨車引擎之方
    式，將甲○○所有，停放在該處，車牌號碼為509-QM號之白
    色貨車1 輛暨其上載之挖土機1 部（廠牌：KUBORA；型號：
    K035）、內載之靖浤工程股份有限公司加油儲值車隊卡1 張
    一併置於渠2 人之實力支配之下，以此方式共同竊取上開白
    色貨車、挖土機及加油儲值車隊卡得手。繼而於94年2 月7
    日凌晨3 時許，共同駕駛上開貨車前往位在基隆市○○路之
    泉益加油站，由乙○○佯以虛擬之「陳玉龍」名義，持上開
    加油儲值車隊卡（發卡銀行：臺灣土地銀行）刷卡消費，在
    一式三聯之商店存根聯上偽簽「陳玉龍」署名1 枚，並藉複
    寫之便，使該客戶存根聯及收單存根上亦同時顯現偽簽之「
    陳玉龍」署名1 枚，而偽造「陳玉龍」之署名3 枚，以此方
    式偽造私文書並提交予益泉加油站不知情之店員以行使，而
    足以生損害於益泉加油站及臺灣土地銀行，並使益泉加油站
    之不知情員工陷於錯誤，而交付價值新臺幣（下同）207 元
    之高級柴油11.52公升。渠2 人遂共同詐欺取財得逞。
  (二)王世豪食髓知味，思及基隆市○○路36巷37號附近空地亦係
    甲○○平日放置機具之地點，遂事先聯絡不知情之買主丁○○至上開空地現場以商討機具買賣事宜，再於94年2 月20日
    下午1 時許，前往基隆市○○路36巷37號附近之麵攤與乙○○會面，繼而推由乙○○以虛擬之「陳玉龍」名義，單獨至
    上開空地現場與丁○○商議買賣條件，由乙○○以機具所有
    人及「陳玉龍」之名義，以150,000 元之代價，與不知情之
    丁○○達成買賣甲○○所有，放置在該處之挖土機（車身號
    碼21416 號；廠牌：HITACHI ；型號：EX-1206 ）、破碎機
    （型號：MPK7X ）各1 臺及鏟斗6 只之買賣合意，再由乙○○當場以「陳玉龍」名義書立讓渡書1 紙，而偽簽「陳玉龍
    」署名1 枚，暨由在麵攤處等候之王世豪以虛擬之「林悅豪
    」名義，在上開讓渡書保證人簽名欄位偽簽「林悅豪」署名
    1 枚，而共同偽造私文書1 紙並交付予不知情之丁○○以資
    行使，藉以為上開機具之來源證明。嗣丁○○當場付訖買賣
    價金即交付票面金額總計150,000 元之支票2 張，乃委請亦
    不知情之詠家通運有限公司所屬司機王飛虎駕駛AO-446號平
    板貨車，將上開挖土機、破碎機及鏟斗等機具載往臺北縣新
    莊市中港大排倉庫停放。王世豪、乙○○2 人遂藉此方式順
    利竊盜上開挖土機、破碎機、鏟斗等機具得逞。
三、案經被害人甲○○訴由基隆市警察局第三分局移送臺灣基隆
    地方法院檢察署檢察官偵查起訴暨併案審理。
    理  由
壹、程序事項
    查本案被告乙○○所犯者非為死刑、無期徒刑、最輕本刑為
    三年以上有期徒刑之罪或高等法院管轄第一審案件，其於準
    備程序進行中，先就被訴事實（包括併案審理部分）為有罪
    之陳述，經告知其簡式審判程序之旨，並聽取公訴人、被告
    之意見後，本院業已依刑事訴訟法第二百七十三條之一第一
    項規定，裁定由受命法官獨任以簡式審判程序進行本案之審
    理。
貳、實體事項
一、證據能力
    「被告以外之人於審判外之言詞或書面陳述，除法律有規定
    者外，不得作為證據」之規定，於法院以簡式審判程序處刑
    者，不適用之。刑事訴訟法第一百五十九條第二項前段定有
    明文。乃不受傳聞證據法則拘束之例外性規定。準此，本案
    相關證人於審判外之言詞或書面陳述，倘查無不得作為本案
    審判依據之其他情事，復業經本院踐行證據調查之合法程序
    ，就令係屬傳聞（審判外之陳述），核其自猶可據為本案審
    判之證據。合先指明。
二、本案事實認定
    前揭事實業據被告乙○○於本院審理時坦承在卷，並經證人
    丁○○於本院審理時、偵查及警詢中；證人甲○○於本院審
    理時及警詢中；證人杜志忠、王飛虎、林清龍於偵查及警詢
    中證述歷歷，且有贓物認領保管收據（挖土機、破碎機、鏟
    斗）、監視翻拍照片、現場勘查照片、讓渡書（簽署「陳玉
    龍」、「林悅豪」姓名）、泉益加油站簽帳單（簽署「陳玉
    龍」姓名）、中油車隊卡加油明細查詢清單、內政部警政署
    刑事警察局94年3 月22日刑紋字第0940004511號鑑驗書、本
    院公務電話紀錄在卷可佐，堪認被告乙○○於本院審理時之
    任意性自白，與事實相符，可以採信。
三、論罪科刑
  (一)查消費商店一式三聯（第一聯持卡人存根、第二聯商店存根
    、第三聯收單存根）或一式二聯（無前揭第三聯）之簽帳單
    ，其中「持卡人存根聯」係供持卡人留存；「商店存根聯」
    則係供特約商店留存，俾其日後對帳能有所據；至「收單存
    根聯」則係表示持卡人同意，一經按照信用卡使用契約刷卡
    消費，即有依照刷卡消費金額付款予發卡銀行之義務，特約
    商店得據此向收單銀行、發卡銀行表示持卡人消費證明之私
    文書。換言之，以信用卡作為支付方法之交易行為，不論特
    約商店所使用者，係一式三聯，抑或一式二聯簽帳單，持卡
    人一經在特約商店已填妥（或已繕印妥）交易標的暨交易金
    額等應記載事項之簽帳單上簽名，即表示持卡人承認有此交
    易行為，該簽帳單之各聯，均屬有關權利義務證明之私文書
    ，而不因其用途不同致有差異（最高法院89年度臺上字第58
    20號判決意旨參照）。準此以言，倘行為人於簽帳單上偽簽
    他人署押，而表示該人消費之證明並持以行使，自係觸犯刑
    法第二百十六條、第二百十條之行使偽造私文書罪。又不論
    特約商店所使用之簽帳單，係一式三聯，抑或一式二聯，持
    卡人通常僅於第一聯簽署其姓名，並藉複寫之便，使該簽帳
    單第二聯、第三聯同時有其姓名之顯現；惟特約商店所使用
    者，倘係電子簽單，則因電子簽單僅商店存根聯需由持卡人
    簽名，是其持卡人存根聯上，並無持卡人簽名之複寫。
  (二)按無付款意思而冒用他人信用卡，於簽帳單上偽簽他人姓名
    （施用詐術），使特約商店陷於錯誤，誤以為行為人即原持
    卡人，而交付行為人一定之財物，此一過程，核與詐欺取財
    罪之構成要件相符合；即特約商店因誤信行為人乃真正持卡
    人，致交付行為人一定之財物，此項財物之交付，當使特約
    商店喪失其持有而妨害其使用財物本身之機能，對特約商店
    而言，自屬損害，特約商店即為被害人。又就令特約商店可
    另向發卡銀行請求支付帳款，致其全體財產不生減損，然特
    約商店按諸契約約定，既恆有對「持有發卡銀行所核發信用
    卡之人」交付特定財物（刷卡購物）之義務，縱持卡人在特
    約商店依契約向發卡銀行請領項款以後，並未依其與發卡銀
    行間之信用卡使用契約約定，在限期以內，對發卡銀行清償
    該項款，致發卡銀行受有損害（發卡銀行亦為被害人），然
    行為人因上開刷卡消費行為所詐得者，仍係特約商店交付之
    財物本身，而非利益；更何況，行為人利用上揭方式行詐騙
    之實，其主觀上之犯意，亦應為詐取所購買之貨物，而非冀
    圖發卡銀行預墊貨款之利益；再參以行為人施用詐術行騙之
    對象，實係特約商店之售貨人員，而非發卡銀行行員，特約
    商店復因此陷於錯誤並交付財物，則自應認為行為人之所為
    ，係該當刑法第三百三十九條第一項之詐欺取財罪，而非刑
    法第三百三十九條第二項之詐欺得利罪。
  (三)核被告所為，係犯刑法第三百二十條第一項之竊盜罪、刑法
    第二百十六條、第二百十條之行使偽造私文書罪、刑法第三
    百三十九條第一項之詐欺取財罪。被告與案外人王世豪就如
    本判決所載之事實，皆有犯意之聯絡及行為之分擔，均為共
    同正犯；被告利用不知情之買賣相對人即證人丁○○，遂其
    如本判決事實欄二之(二)所載之竊盜犯行，為間接正犯。被告
    偽造私文書（簽帳單、讓渡書）復持以行使，其偽造私文書
    之低度行為應為高度之行使偽造私文書所吸收；又被告偽造
    署押之行為（包括被告偽造之「陳玉龍」署押；案外人王世
    豪偽造之「林悅豪」署押）亦為偽造私文書之部分行為，均
    不另論罪。被告前後2 次竊盜犯行；又前後2 次行使偽造私
    文書犯行，均時間緊接，手法相類，所犯復係構成要件相同
    之法條罪名，顯均係基於概括犯意而反覆為之，皆為連續犯
    ，各應依刑法第五十六條規定，論以一個刑法第三百二十條
    第一項竊盜罪、刑法第二百十六條、第二百十條行使偽造私
    文書罪，並分別加重其刑。被告係以竊得之加油儲值車隊卡
    1 張，冒「陳玉龍」名義刷卡消費，使特約商店店員陷於錯
    誤而交付與刷卡金額等值之高級柴油；又冒「陳玉龍」名義
    簽署讓渡書而無權處分他人之物，以遂其竊取挖土機、破碎
    機、鏟斗之犯行，所犯刑法第三百二十條第一項竊盜罪、刑
    法第二百十六條、第二百十條行使偽造私文書罪、刑法第三
    百三十九條第一項詐欺取財既遂罪間，有方法、目的之牽連
    關係，為牽連犯，應依刑法第五十五條規定，從一重之刑法
    第二百十六條、第二百十條之行使偽造私文書罪處斷。
  (四)檢察官併案審理如本判決事實二之(二)所載，雖未據提起公訴
    ，然此部分與業經起訴並經本院認定為有罪，如本判決事實
    二之(一)所載部分，或有裁判上一罪之連續犯關係，或有裁判
    上一罪之牽連關係，已如前述，依審判不可分之原則，自亦
    為起訴效力之所及，而為本院所應併予審理。
  (五)起訴意旨雖認被告如本判決事實二之(二)之所為，因使證人丁○○陷於錯誤，應另行成立刑法第三百三十九條第一項之詐
    欺取財罪嫌云云（推其語意，起訴意旨係認被告佯以如本判
    決事實二之(二)所載機具所有人自居而對證人丁○○出售他人
    所有物之行為【包括偽造讓渡書並持以行使部分】，係詐術
    行為之實施，並使證人丁○○因此陷於錯誤，而交付買賣價
    金總計150,000 元之支票2 張），然查：本於契約自由原則
    所衍生之近代商業交易，莫不以獲取最大利潤為其商業原動
    力暨其終局目的，是其交易所尤重者，並非「當事人之姓名
    或其內在資格」，而係交易價格暨當事人之履約能力；易言
    之，本案被告雖冒用「陳玉龍」之名義並以上開機具所有人
    之地位自居，對證人丁○○出售上開機具，並出具「陳玉龍
    」讓渡書1 紙，藉以取信證人丁○○，然則，證人丁○○究
    否購買上開機具，仍係著重市場價格之考量，而尤非與之交
    易對象之身分。至證人丁○○要求被告書立讓渡書之目的，
    亦不外係在作為日後用以證明上開機具來源之用，此觀之證
    人丁○○曾到庭證稱略以：我與被告達成買賣合意（即與被
    告達成以150,000 元為購買上開機具之對價）後，我另向被
    告索取挖土機具進口證明，但被告聲稱因年代久遠，進口證
    明已經遺失，我為免日後沒有保障，才會請被告簽署讓渡書
    等語（本院95年1 月25日審判筆錄第5 頁）益明。茲被告究
    否以「陳玉龍」之名義與證人丁○○締結系爭買賣契約，既
    非證人丁○○之所重，則證人丁○○買受上開機具暨交付買
    賣價金之行為，自無陷於錯誤之可言，是其當與刑法詐欺罪
    之犯罪構成要件有別，而無從律之以刑法詐欺取財罪名。惟
    此部分事實及其所應適用之論罪法條，既經蒞庭檢察官於未
    變動起訴基本社會事實之情形下，當庭更正如本判決論罪法
    條之所載（參見本院準備程序筆錄、95年1 月25日審判筆錄
    及本院卷附之95年度蒞字第132 號補充理由書），本於檢察
    一體之原則，本院亦應以蒞庭檢察官所更正者，為本案之起
    訴事實暨其論罪法條，而不生變動起訴事實或起訴事實擴張
    、減縮之問題。特此指明。
  (六)末查，被告曾有如前所述之犯罪科刑及刑之執行情形，此有
    臺灣高等法院被告前案紀錄表在卷可稽，其於有期徒刑執行
    完畢後，五年以內再犯本起最重本刑有期徒刑以上之罪，為
    累犯，應依刑法第四十七條規定，遞予加重其刑。
  (七)本院審酌被告時值盛年，竟不思努力工作以換取金錢財物，
    妄想以如本判決事實所載方式不勞而獲，觀念偏差，實不宜
    輕處，惟慮及被告犯後已表悔悟及其犯罪動機、目的、手段
    、被害人所受損害等一切情狀，量處如主文所示之刑，併諭
    知易科罰金之折算標準。
  (八)被告在如本判決事實二之(一)所示簽帳單（一式三聯）之商店
    存根聯（即第一聯）上偽簽「陳玉龍」署名1 枚，並藉複寫
    之便，使該客戶存根聯（即第二聯）、收單存根（即第三聯
    ）上亦同時顯現偽簽之「陳玉龍」署名1 枚；又在如本判決
    事實二之(二)所示讓渡書上偽簽「陳玉龍」署名1 枚；及同案
    共犯案外人王世豪在如本判決事實二之(二)所示讓渡書上偽簽
    之「林悅豪」署名1 枚，總計偽造「陳玉龍」署押4 枚、「
    林悅豪」署押1 枚，不問屬於犯人與否，均應依刑法第二百
    十九條規定，宣告沒收。
據上論斷，應依刑事訴訟法第二百七十三條之一第一項、第二百
九十九條第一項前段，刑法第二十八條、第二百十六條、第二百
十條、第三百三十九條第一項、第三百二十條第一項、第五十五
條、第五十六條、第四十七條、第二百十九條、第四十一條第一
項前段，罰金罰鍰提高標準條例第一條前段、第二條，判決如主
文。
本案經檢察官丙○○到庭執行職務。
中    華    民    國    95    年    3     月    24    日
                  刑事第三庭法  官  王慧惠
以上正本證明與原本無異。
對於本件判決如有不服，應於收受送達後10日內，向本院提出上
訴書狀，上訴於臺灣高等法院，並按他造當事人之人數附具繕本
。
中    華    民    國    95    年    3     月    24    日
                            書記官  王一芳
附錄論罪法條：
刑法第216條
行使第 210 條至第 215 條之文書者，依偽造、變造文書或登載
不實事項或使登載不實事項之規定處斷。
刑法第210條
偽造、變造私文書，足以生損害於公眾或他人者，處 5 年以下有
期徒刑。
刑法第320條第1項
意圖為自己或第三人不法之所有，而竊取他人之動產者，為竊盜
罪，處 5 年以下有期徒刑、拘役或 500 元以下罰金。
刑法第339條第1項
意圖為自己或第三人不法之所有，以詐術使人將本人或第三人之
物交付者，處5年以下有期徒刑、拘役或科或併科1千元以下罰金
。


司法院資訊處製作；財團法人民間司法改革基金會備份。
